ACORDAO-COMPLETO-2411453

ACÓRDÃO 1423/2020 ATA 19/2020 - PLENÁRIO

VISTOS, relatados e discutidos estes autos de Representação a respeito de irregularidades na execução de licitação realizada pelo Departamento Nacional de Infraestrutura de Transportes - DNIT, com o objetivo de contratar a elaboração dos projetos e execução das obras de implantação e pavimentação da rodovia BR¿ 158/MT - Lote A do Contorno da Terra Indígena Maraiwatsede.
ACORDAM os ministros do Tribunal de Contas da União, reunidos em Sessão Plenária, ante as razões expostas pelo Relator, e com fundamento nos art. 71, inciso IX, da Constituição Federal, c/c o art. 45, caput, da Lei 8.443/1992 e arts. 169, inciso V, § 1º, e 251, caput, do Regimento Interno deste Tribunal, em:
9.1. considerar cumpridas as determinações contidas no item 9.2 do Acórdão 800/2019-TCU-Plenário;
9.2. dar ciência às representantes, ao Departamento Nacional de Infraestrutura de Transportes - DNIT e demais interessados a respeito do inteiro teor deste acórdão, informando que esta deliberação, acompanhada do Relatório e do Voto que a fundamentam, está disponível para consulta no endereço www.tcu.gov.br/acordaos, além de esclarecer que, caso requerido, este Tribunal poderá fornecer sem custos as correspondentes cópias impressas;
9.3. arquivar os presentes autos.

Representação em função de possível ocorrência de irregularidades na execução da licitação para a contratação integrada de empresa especializada para a elaboração dos projetos e execução das obras de implantação e pavimentação de rodovia.

Departamento Nacional de Infraestrutura de Transportes (DNIT)

3. Interessados/Responsáveis:
3.1. Interessadas: Construcap CCPS Engenharia e Comércio S/A (CNPJ 61.584.223/0001¿38) e Egis - Engenharia e Consultoria Ltda. (CNPJ 44.239.135/0005¿03)
3.2. Responsáveis: Marcelo Costa Sortica de Souza (CPF XXX.085.731-XX), José Marcos Monteiro da Silva Júnior (CPF 875.237.951- 53), Fábio Lotufo Muller (CPF 996.735.331- 72), Jonatas Lacerda de Sá (CPF 929.967.441- 87), membros da Comissão Especial de Licitação do Dnit/MT; Orlando Fanaia Machado (CPF XXX.624.046-XX), Superintendente do Dnit/MT

13.1. Ministros presentes: José Mucio Monteiro (Presidente), Walton Alencar Rodrigues, Benjamin Zymler, Augusto Nardes, Aroldo Cedraz, Raimundo Carreiro (Relator), Ana Arraes, Bruno Dantas e Vital do Rêgo.
13.2. Ministros-Substitutos presentes: Augusto Sherman Cavalcanti, Marcos Bemquerer Costa, André Luís de Carvalho e Weder de Oliveira.

RAIMUNDO CARREIRO

Adoto como Relatório, a instrução feita no âmbito da Secretaria de Fiscalização de Infraestrutura Rodoviária e de Aviação Civil - SeinfraRodoviaAviação (peça 126) , a qual obteve a concordância do Diretor da Unidade Técnica (peça 127) , verbis:
INTRODUÇÃO	
1.	Tratam os autos de representação das empresas Construcap CCPS Engenharia e Comércio S/A (CNPJ 61.584.223/0001¿38) e Egis Engenharia e Comércio Ltda.  (CNPJ 44.239.135/0005¿03) (peça 2) , com base no art. 113, §1º, da Lei 8666/1993, e arts. 237, inciso VII, 234, 235 e 276 do Regimento Interno deste Tribunal, em função de possível ocorrência de irregularidades na execução da licitação realizada pelo DNIT por meio do Edital RDC Eletrônico 99/2017-11 para a contratação integrada de empresa especializada para a elaboração dos projetos e execução das obras de implantação e pavimentação da rodovia BR¿ 158/MT - Lote A do Contorno da Terra Indígena Maraiwatsede.
HISTÓRICO
2.	Em 25/5/2018, as empresas Construcap CCPS Engenharia e Comércio S/A e EGIS Engenharia e Comércio Ltda. apresentam representação neste Tribunal em função de supostas irregularidades no procedimento licitatório associado ao Edital RDC Eletrônico 99/2017-11 (peça 2) .
3.	Em 11/6/2018, despacho do Ministro Relator, José Múcio Monteiro, determina cautelarmente, inaudita altera pars, ao DNIT/MT que suspenda tal licitação (peça 31) . Na sequência, o Acórdão 1363/2018-TCU-Plenário referenda a medida cautelar adotada pelo relator e as providências complementares determinadas (peça 36) .
4.	Após os devidos trâmites e oitivas, o Acórdão 800/2019-TCU-Plenário determinou ao DNIT/MT a anulação do julgamento da fase de habilitação no âmbito do RDC Eletrônico 99/2017 11 e de todos os atos subsequentes, bem como fixou prazo para o DNIT cumprir e para informar sobre o cumprimento, em seu item 9.2. 
5.	Houve interposição de recurso contra essa decisão (peça 95) , julgado pelo Acórdão 2474/2019-TCU-Plenário (peça 112) , relatado pelo Ministro Benjamin Zymler. O pedido de reexame foi conhecido, mas foi-lhe negado provimento. 
6.	Em 18/11/2019 o DNIT envia a este Tribunal o Ofício 113239/2019/COENGE-CAF-MT/SER-MT (peça 125) informando sobre o cumprimento das determinações constantes do Acórdão 800/2019-TCU-Plenário. 
ANÁLISE TÉCNICA
7.	O objetivo da presente instrução é verificar o cumprimento das determinações contidas nos itens 9.2 e 9.3 do Acórdão 800/2019-TCU-Plenário, elencadas a seguir:  
9.2. com fundamento no art. 71, inciso IX, da Constituição Federal, c/c o art. 45, caput, da Lei 8.443/1992 e art. 251, caput, do Regimento Interno deste Tribunal, fixar o prazo de 15 (quinze) dias, a contar da ciência da presente deliberação, para que a Superintendência Regional do Departamento Nacional de Infraestrutura de Transportes no Estado de Mato Grosso (Dnit/MT) : 
9.2.1. adote as providências cabíveis ao exato cumprimento da lei, no sentido de anular o julgamento da fase de habilitação da Licitação RDC Eletrônico 99/2017-11, ocorrida em 21/11/2017, por meio da ANÁLISE Nº 112/2017/SELIC - MT/SRE - MT (Documento SEI n. 0279282) , que inabilitou o Consórcio CONSTRUCAP-EGIS, sob o argumento de que a proposta apresentada pela licitante não está aderente aos critérios de qualificação técnica requisitados no Edital; 
9.2.2. anule todos os atos subsequentes, e diretamente dependentes da inabilitação do citado consórcio, por infringência ao disposto no item 19.2.19 do Edital do RDC Eletrônico 99/2017- 11 c/c item 5.1, alíneas "e" e "f", do Anexo 1.A (Anteprojeto) , do mencionado Edital, bem como ao art. 3º da Lei 12.462/2011 e aos arts. 3º, 30 e 33 da Lei 8.666/1993; 
9.2.3. informe a este Tribunal, no prazo de 30 (trinta) dias, contado da notificação, as providências adotadas para o pleno cumprimentos das presentes determinações; 
9.3. confirmar a cautelar adotada por meio do despacho do Exmo. Min. Relator José Múcio Monteiro, confirmada pelo Acórdão 1363/2018-TCU-Plenário, de forma a permitir a continuidade do certame licitatório após a adoção das medidas do subitem anterior; e
8.	A comunicação do cumprimento, o que corresponde ao atendimento do item 9.2.3 do Acórdão supracitado, ocorreu por meio do Ofício 113239/2019/COENGE-CAF-MT/SER-MT (peça 125) , a qual anexa o termo de cancelamento da homologação inicial do certame, havido em favor do Consórcio Bandeirantes-Destesa-RTA (peça 125, p. 3-4; ata complementar da segunda sessão pública do Edital RDC 99/2017, ocorrida em 08/11/2019 (peça 125, p. 5-6) e termos de adjudicação e homologação do certame em favor do Consórcio CONSTRUCAP-EGIS (peça 125, p. 9) , medidas que correspondem ao atendimento dos itens 9.2.1 e 9.2.2 do Acórdão 800/2019-TCU-Plenário. 
9.	Dessa forma, houve cumprimento integral das disposições do item 9.2 do Acórdão 800/2019-TCU-Plenário. Em função de tal atendimento, torna-se necessário revogar a cautelar confirmada em seu item 9.3. 
CONCLUSÃO 
10.	Tratam os autos de representação com pendência de verificação do cumprimento das determinações contidas nos itens 9.2 e 9.3 do Acórdão 800/2019-TCU-Plenário, o que foi informado pelo DNIT por meio do Ofício 113239/2019/COENGE-CAF-MT/SER-MT (itens 1-6) .
11.	Esse ofício apresenta os documentos comprobatórios das determinações do acórdão: termo de cancelamento da homologação inicial do certame (peça 125, p. 3-4) , ata complementar da segunda sessão pública do Edital RDC 99/2017 (peça 125, p. 5-6) e termos de adjudicação e homologação do certame em favor do Consórcio Construcap-Egis (peça 125, p. 9) . (itens 7-8) 
12.	Assim, houve cumprimento das determinações exaradas no item 9.2 do referido Acórdão. Devido a esse cumprimento, será proposta a revogação da cautelar confirmada em seu item 9.3 com posterior arquivamento. (item 9) 
PROPOSTA DE ENCAMINHAMENTO
13.	Diante do exposto, submetemos os autos à consideração superior, propondo:
a)	considerar cumpridas as determinações contidas no item 9.2 do Acórdão 800/2019-TCU-Plenário; 
b)	revogar a cautelar confirmada no item 9.3 do Acórdão 800/2019-TCU-Plenário em função do atendimento das medidas constantes do item 9.2 do mesmo acórdão; 
c)	com fundamento no art. 169, §1º, encaminhar cópia desta deliberação às representantes e ao DNIT; e
d)	com fundamento no art. 169, inciso V do Regimento Interno do TCU, realizar o arquivamento da presente representação.  
É o Relatório.

Alexandre Aroeira Salles e outros (OAB/DF 28.108); Rafael Marinangelo (OAB/SP 164.879); Elaine Cristina da Cunha Melnicky (OAB/SP 129.559) e outros

Não atuou

REPRESENTAÇÃO. ART. 113, §1º, DA LEI 8666/1993, E ARTS. 237, INCISO VII, 234, 235 E 276 DO REGIMENTO INTERNO. IRREGULARIDADES NA EXECUÇÃO DA LICITAÇÃO PARA A CONTRATAÇÃO INTEGRADA DE EMPRESA ESPECIALIZADA PARA A ELABORAÇÃO DOS PROJETOS E EXECUÇÃO DAS OBRAS DE IMPLANTAÇÃO E PAVIMENTAÇÃO DA RODOVIA BR¿ 158/MT. LOTE A DO CONTORNO DA TERRA INDÍGENA MARAIWATSEDE. ACÓRDÃO 800/2019-TCU-PLENÁRIO. DETERMINAÇÃO DE ANULAÇÃO DO JULGAMENTO DA FASE DE HABILITAÇÃO E DE TODOS OS ATOS SUBSEQUENTES. FIXAÇÃO DE PRAZO PARA INFORMAR O CUMPRIMENTO. IMPLEMENTAÇÃO INTEGRAL DAS DETERMINAÇÕES. REVOGAÇÃO DA CAUTELAR. ENVIO DE CÓPIAS. ARQUIVAMENTO.

REPRESENTAÇÃO (REPR)

Tratam-se de Representação arrimada no art. 113, §1º, da Lei 8666/1993, e nos arts. 237, inciso VII, 234, 235 e 276 do Regimento Interno deste Tribunal, elaborada em função de irregularidades nos procedimentos da licitação realizada pelo Departamento Nacional de Infraestrutura de Transportes - DNIT, com o objetivo de contratar a elaboração dos projetos e execução das obras de implantação e pavimentação da rodovia BR¿ 158/MT - Lote A do Contorno da Terra Indígena Maraiwatsede.
2.	Dentre outras providências, a licitação foi suspensa cautelarmente inaudita altera pars (peça 31) , paralisação essa referendada pelo Acórdão 1363/2018-TCU-Plenário (peça 36) . 
3.	Após realização das diligências e oitivas determinadas, por meio do Acórdão 800/2019-TCU-Plenário, este Tribunal essencialmente se pronunciou nos seguintes termos:
9.2. com fundamento no art. 71, inciso IX, da Constituição Federal, c/c o art. 45, caput, da Lei 8.443/1992 e art. 251, caput, do Regimento Interno deste Tribunal, fixar o prazo de 15 (quinze) dias, a contar da ciência da presente deliberação, para que a Superintendência Regional do Departamento Nacional de Infraestrutura de Transportes no Estado de Mato Grosso (Dnit/MT) : 
9.2.1. adote as providências cabíveis ao exato cumprimento da lei, no sentido de anular o julgamento da fase de habilitação da Licitação RDC Eletrônico 99/2017-11, ocorrida em 21/11/2017, por meio da ANÁLISE Nº 112/2017/SELIC - MT/SRE - MT (Documento SEI n. 0279282) , que inabilitou o Consórcio CONSTRUCAP-EGIS, sob o argumento de que a proposta apresentada pela licitante não está aderente aos critérios de qualificação técnica requisitados no Edital; 
9.2.2. anule todos os atos subsequentes, e diretamente dependentes da inabilitação do citado consórcio, por infringência ao disposto no item 19.2.19 do Edital do RDC Eletrônico 99/2017- 11 c/c item 5.1, alíneas "e" e "f", do Anexo 1.A (Anteprojeto) , do mencionado Edital, bem como ao art. 3º da Lei 12.462/2011 e aos arts. 3º, 30 e 33 da Lei 8.666/1993; 
9.2.3. informe a este Tribunal, no prazo de 30 (trinta) dias, contado da notificação, as providências adotadas para o pleno cumprimentos das presentes determinações; 
9.3. confirmar a cautelar adotada por meio do despacho do Exmo. Min. Relator José Múcio Monteiro, confirmada pelo Acórdão 1363/2018-TCU-Plenário, de forma a permitir a continuidade do certame licitatório após a adoção das medidas do subitem anterior;
4. 	A deliberação acima foi objeto de recurso (peça 95) , que, no entanto, não logrou sucesso (Acórdão 2474/2019-TCU-Plenário, relator Min. Benjamin Zymler, peça 112) . 
5.	Na fase presente, em cumprimento ao determinado no subitem 9.2 do Acórdão 800/2019-TCU-Plenário, o  DNIT envia o Ofício 113239/2019/COENGE-CAF-MT/SER-MT (peça 125) , ao qual estão anexados documentos que comprovam o acatamento integral da referida deliberação: a) termo de cancelamento da homologação inicial do certame (peça 125, p. 3-4) ; b) ata complementar da segunda sessão pública do Edital RDC 99/2017 (peça 125, p. 5-6) ; e c) termos de adjudicação e homologação do certame em favor do Consórcio CONSTRUCAP-EGIS (peça 125, p. 9) .
6.	Diante disso, o cumprimento integral das determinações resta comprovado, o que autoriza o subsequente arquivamento dos autos. Discordo apenas da proposta de revogação da cautelar, uma vez que o subitem 9.3. do Acórdão 800/2019-TCU-Plenário a confirmou justamente para permitir a continuidade do certame licitatório após a adoção das medidas determinadas para o saneamento da fase de habilitação, o que já está comprovado.
7.	Assim, concordo com o resultado das análises da Unidade Técnica, incorporo os argumentos comuns e convergentes como parte das presentes razões de decidir, e Voto por que este Plenário adote a proposta de Acórdão que ora submeto à deliberação.
TCU, Sala das Sessões Ministro Luciano Brandão Alves de Souza, em 3 de junho de 2020.
RAIMUNDO CARREIRO 
Relator